臺灣花蓮地方法院民事裁定
110年度消債更字第57號
聲  請  人  
即  債務人  張睿騰  
代  理  人  陳昭文律師(法扶律師)
上列當事人因消費者債務清理事件聲請更生，本院裁定如下：
    主  文
聲請人張睿騰自民國111年3月29日下午3時起開始更生程序。
本件由司法事務官進行更生程序。
    理  由
一、按「債務人不能清償債務或有不能清償之虞者，得依本條例
    所定更生或清算程序，清理其債務。」、「債務人無擔保或
    無優先權之本金及利息債務總額未逾新臺幣一千二百萬元者
    ，於法院裁定開始清算程序或宣告破產前，得向法院聲請更
    生。」、「債務人對於金融機構負債務者，在聲請更生或清
    算前，應向最大債權金融機構請求協商債務清償方案，或向
    其住、居所地之法院或鄉、鎮、市、區調解委員會聲請債務
    清理之調解。」、「法院開始更生程序之裁定，應載明其年
    、月、日、時，並即時發生效力。」及「法院裁定開始更生
    或清算程序後，得命司法事務官進行更生或清算程序」消費
    者債務清理條例（下稱消債條例）第3條、第42條第1項、第
    151條第1項、第45條第1項及第16條第1項前段分別定有明文
    。
二、聲請意旨略以：聲請人陳報現有債務總額約新臺幣（下同）
    1,344,238元。聲請人現以駕駛計程車為業，每月收入約19,
    000元，惟所得扣除必要生活費後，仍難於短時間內清償債
    務。聲請人曾向本院聲請債務清理前置調解（110年度司消
    債調字第90號）不成立，又聲請人無擔保或無優先權之債務
    總額未逾12,000,000元，且未經法院裁定開始清算程序或宣
    告破產，爰請求准予裁定開始更生程序等語。
三、得心證之理由：
  ㈠按「消債條例所稱消費者，指5年內未從事營業活動或從事小
    規模營業活動之自然人。前項小規模營業指營業額平均每月
    200,000元以下者。」、「消債條例第2條第1項所稱之營業
    活動，係指反覆從事銷售貨物、提供勞務或其他相類行為，
    以獲取代價之社會活動；債務人為公司或其他營利法人之負
    責人，無論是否受有薪資，均視為自己從事營業活動。其營
    業額依該公司或其他營利法人之營業額定之。」，消債條例
    第2條第1、2項及消債條例施行細則第3條分別定有明文。經
    查，聲請人主張其自民國108年8月起迄今均以駕駛計程車為
    業，每月可得營業收入扣除成本後約為19,000元等情，有聲
    請人提出之財產及收入狀況說明書、108-109年度綜合所得
    稅各類所得資料清單、花蓮縣計程車駕駛人執業登記證、行
    照、營業記帳資料、花蓮縣汽車駕駛員職業工會繳費憑單等
    件影本附卷足參（見本院卷第19-23、45-59、75-81、87-89
    、197-203、211-215頁），而聲請人每月平均營業額並未超
    過200,000元，故屬從事小規模營業活動之自然人，揆諸上
    揭說明，聲請人自屬消債條例第2條所稱之消費者，先予敘
    明。
　㈡經查，聲請人因不能清償債務，於110年8月17日向本院聲請
    債務清理前置調解，而未能成立等情，有聲請人之消費者債
    務清理法院前置調解聲請狀、財產及收入狀況說明書、債權
    人清冊、財團法人金融聯合徵信中心查詢當事人綜合信用報
    告回覆書、本院110年度司消債調字第90號（下稱調解卷）
    調解不成立證明書等件在卷可稽（見調解卷第11-12頁、本
    院卷第19-41頁），是聲請人業經前置調解程序而未能與債
    權人達成立調解，而為本件更生之聲請，合於上揭一、規定
    ，亦予敘明。
  ㈢聲請人所負債務總額未逾越消債條例第42條第1項所定12,000
    ,000元之上限：
    ⒈按消債條例第42條第1項就聲請更生之債務總額為12,000,0
      00元之限制，其立法理由謂「債務人負債總額若過大，其
      因更生程序而被免責之負債額即相對提高，此對債權人造
      成之不利益過鉅。且負債總額超過一定之數額，益可見其
      債務關係繁雜，亦不適於利用此簡易程序清理債務，自有
      限制其負債總額之必要。」準此，倘債務人聲請更生之債
      務較為單純，當更有適用該條項之餘地，俾利債務人依更
      生程序清理債務，賦與其享有健全家庭經濟生活之機會。
    ⒉經查，聲請人於110年8月17日聲請調解時，自陳債務總金
      額為1,344,238元。經函債權人陳報對本件聲請人之債權
      ，所陳報債權現況如下：花旗(台灣)商業銀行股份有限公
      司：98,222元、臺灣銀行股份有限公司：62,134元、中國
      信託商業銀行股份有限公司：192,254元、金陽信資產管
      理股份有限公司：342,138元、遠東國際商業銀行股份有
      限公司：221,126元、台新國際商業銀行股份有限公司：1
      ,573,562元、陽信商業銀行股份有限公司：93,822元、元
      大國際資產管理股份有限公司：956,560元、滙誠第一資
      產管理股份有限公司：709,020元（見本院卷第115-155頁
      、調解卷第101-147頁），合計共4,248,838元，與聲請人
      先前陳報之金額有異，爰以債權人陳報債權總金額為準。
    ⒊從而，聲請人之債務，依上揭債權人及聲請人所陳報為4,2
      48,838元，尚未逾消債條例第42條第1項所定債務總額12,
      000,000元之上限。
  ㈣聲請人有不能清償債務或不能清償之虞：
　　⒈聲請人陳報每月收入19,000元，名下除郵局存款1,237元外
      ，無其他財產等情，業據聲請人提出財產及收入狀況說明
      書、全國財產稅總歸戶財產查詢清單、108-109年度綜合
      所得稅各類所得資料清單、花蓮縣計程車駕駛人執業登記
      證、行照、營收明細、聲請人之中華郵政儲金簿影本等件
      可證（本院卷第19-23、75-81、87-88、45-59、177-181
      頁），堪可採信。本院即以聲請人每月收入19,000元，作
      為計算其目前償債能力之依據。
    ⒉聲請人主張其目前個人每月之必要支出費用如下：膳食費7
      ,000元、健保費744元、交通費1,000元、勞保費1,571元
      、電話費1,000元、保險費62元及扶養父親費用4,000元等
      情，並提出勞保費繳費憑單、電信費繳費通知、電費單據
      等件影本在卷可參（見本院卷第89-95、213-215頁）。經
      查，聲請人每月之必要支出費用15,377元，核未逾衛生福
      利部所公告110年臺灣省每人每月最低生活費之1.2倍即15
      ,946元，衡酌聲請人之經濟資力、家庭親屬狀況、目前社
      會經濟消費之常情，認聲請人主張上揭必要支出費用之金
      額，未逾一般人生活程度，尚屬合理。是聲請人每月收入
      為19,000元，扣除上開必要生活費用15,377，每月雖餘3,
      623元，惟若全數用於清償債務，於未加計利息之情形下
      ，仍須約1,173月（計算式：4,248,8383,623≒1,173，小
      數點以下四捨五入），即97年餘方能清償完畢，難期聲請
      人短期內清償所負債務4,248,838元及每月所產生之利息
      ，是聲請人客觀上顯有不能清償債務之情事。
四、綜上，聲請人係一般消費者，其已達不能清償債務之程度，
    其中無擔保或無優先權之債務未逾12,000,000元，且未經法
    院裁定開始清算程序或宣告破產；又查無消債條例第6條第3
    項、第8條或第46條各款所定駁回更生聲請之事由存在，則
    聲請人聲請更生，即屬有據，應予准許，並命司法事務官進
    行本件更生程序，爰裁定如主文。
中　　華　　民　　國　　111 　年　　3 　　月　　29　　日
                  民事第一庭  法　官　李立青
上列正本係照原本作成。
本裁定不得抗告。　　　　　
中　　華　　民　　國　　111 　年　　3 　　月　　29　　日
                              書記官  洪美雪